【裁判字號】    97,上訴,138
【裁判日期】    970709
【裁判案由】    貪污治罪條例等
【裁判全文】
臺灣高等法院刑事判決                 97年度上訴字第138號
上  訴  人
即  被  告  戊○○
                    原住高雄市.
選任辯護人  林火炎律師
上列上訴人因貪污治罪條例等案件，不服臺灣宜蘭地方法院96年
度訴字第17號，中華民國96年11月16日第一審判決（起訴案號：
臺灣宜蘭地方法院檢察署96年度偵字第1號），提起上訴，本院
判決如下：
    主  文
原判決關於戊○○部分撤銷。
戊○○公訴不受理。
    理  由
一、公訴意旨略以：甲○○（另結）因長年承包軍方所辦理之各
    油庫油池清洗等相關工程，適聯勤第三地區支援指揮部辦理
    之「蘇澳油料分庫ＡＢ坑道油池清洗暨附屬設施整修工程」
    由正侑公司得標，由北部地區油料庫蘇澳油料分庫服務之工
    修組副組長李坤源士官長（另由軍事法院為審判）擔任該工
    程之監工人員，期間如遇有李坤源休假或公勤時，由張建國
    上士（另由軍事法院為審判）代理監工業務，而李坤源與張
    建國均為甲○○之舊識，於95年間某日，監工李坤源邀約甲○○至宜蘭縣蘇澳鎮某海產店洽談工程施工內容，甲○○明
    知該二人經濟狀況均不佳，認有機可趁，在席間甲○○與李
    坤源、張建國商議油槽清潔及閘閥修繕工程中，為避免油管
    內剩餘之餘油外漏需先抽取，抽取出之管油應如何處理之問
    題，雙方達成在施工期間所抽出之管油，由甲○○自行處理
    ，甲○○再將處理廢油之利潤即每三、四千加侖軍用柴油分
    給李坤源約四、五萬元及張建國約三萬元之不當利益等之協
    議。而李坤源及張建國二人依其職務關係，均負有代表機關
    監督廠商履行契約各項應辦事項之權責，皆為依法具有法定
    職務權限之公務員，兩人均受過專業監工講習訓練，均明知
    依監工原則及契約中監工作業規定，監工人員代表單位監督
    廠商履行契約各項應辦事項，必須熟諳工程契約書，充分明
    瞭工程施工規範、施工計畫、作業程序及相關法令規定，並
    瞭解相關表冊之填寫要領，以達工程全紀錄之目標。詎渠等
    竟利用職務之便，棄己身職務於不顧，而與甲○○、丁○○
    、己○○、庚○○、丙○○、辛○○、乙○○（以上丁○○
    等另結）、戊○○等人共同意圖為自己不法之所有，結夥三
    人以上，李坤源及張建國假藉職務繁忙，未能常全程監工，
    使甲○○等人得以藉油槽清潔及閘閥修繕工程中，因為避免
    油管內存油外漏需先抽取之機會，駕駛車牌號碼058-HS號或
    AN-116號油罐進入營區抽取油管內之餘油（油罐車進入營區
    之時間及施工情形詳如附表所示）伺機運出營區外牟利，惟
    因ＡＢ坑道內已無底油可供抽取，甲○○將此事告知李坤源
    ，自九十五年五月間某日起，李坤源便未經分庫長林華翰許
    可，擅自將上開油罐車及丁○○等人帶入蘇澳分庫ＥＦ坑道
    內，佯裝休息，趁衛兵不注意時，連續由坑道外油槽接管偷
    抽軍用柴油，總計竊取或侵占公有軍用柴油達六萬加侖，復
    於95年5、6月間，蘇澳油庫量油作業組人員發現油料短少，
    因而向分庫長林華翰回報，經分庫長林華翰調閱監視錄影帶
    ，發覺上開油罐車經常進入ＥＦ坑道，分庫長林華翰向甲○○詢問，甲○○坦承將油料載出營區外，並補回一萬餘加侖
    之軍用柴油，至此分庫長林華翰便特別叮囑李坤源及蔡其樺
    ，要監看油罐車是否確實將由打回廢油池內，因此丁○○、
    己○○及戊○○等人為掩人耳目，便於95年6月間，將車牌
    號碼058-HS號油罐車加以改裝，在油罐車內之夾層改裝阻隔
    板使中間形成暗桶（容量約二千加侖），使抽取到暗桶內之
    管油無庸倒回廢油池，可規避檢查，將油料載出營區外販售
    ，甲○○將改裝油罐車一事告知李坤源及張建國，李坤源及
    張建國未理會分庫長之指示，仍以前開假藉職務繁忙，未全
    程監工之方式，掩護甲○○等人利用清洗及保養海軍蘇澳基
    地內第三號特碼頭加油口、第一、十、十二閘閥站等處，抽
    取油管內軍用柴油，再注入油罐車內，依監工人員監看情形
    ，逕將油罐車全車或暗桶內之公有軍用柴油擅自運出營外，
    載至宜蘭縣蘇澳鎮○○○路及頂清路口旁等轉運地點，以高
    壓管將軍用柴油抽進在該處等候之車牌號碼HB-492號等油罐
    車內，並將竊得之軍用柴油變賣牟取暴利，而李坤源、張建
    國兩人於95年5、6月間，除上述分得金錢外，或以向甲○○
    索取2、3千元等金錢，以便至宜蘭縣蘇澳鎮彩麒理容總匯、
    快樂理容院等處買春多次，或要求甲○○送2萬、3萬不等之
    金錢至奇緣卡拉OK，供其等玩樂；另外李坤源還向甲○○要
    求購買EPSON彩色墨水匣（一組四個）三次、柯達廠牌五百
    萬畫數數位相機等物及代為製作教育召集圖表：張建國則要
    求LG廠牌、C3300型號手機一支、大眾筆記型電腦等物作為
    回報；另自95年6月初某日起，至8月間，甲○○及丁○○為
    答謝李坤源及張建國之協助，多次招待其等至宜蘭縣羅東鎮
    「金時代ＫＴＶ」飲酒作樂，並召女侍坐檯之不正利益。嗣
    於同年九月八日，甲○○等人復以前揭方式，以清洗油庫廢
    主油池為由，分別於同日九時及十四時許，分別二次抽取廢
    油池內具經濟價值之廢主油至油罐車上，當日監工人員張建
    國又藉詞未全程監看，甲○○等人遂將原嚴禁運離營區之廢
    主油，由戊○○駕駛油罐車、己○○隨車擅自運出營區外，
    庚○○駕駛自小客車搭載丙○○在油罐車前引路、辛○○駕
    駛另一自小客車搭載乙○○在油罐車後把風，自小客車及油
    罐車上均有無線電，隨時以無線電保持聯繫，將公有油料載
    至宜蘭縣蘇澳鎮○○○路及頂清路口旁等轉運地點，以高壓
    管將抽進在該處等候之車牌號碼HB-492號油罐車內，並於回
    程時至附近工業區抽取排水溝水，返回營區注入廢主油池以
    為掩飾，適於同日14時40 分許，在上述轉運地點當場查獲
    ，並扣得車牌號碼HB-492 號、058-HS號油罐車、無線電六
    台及軍用柴油21,220公斤等物。因認被告戊○○所為，涉犯
    刑法第321條第1項第4款、貪污治罪條例第4條第1項第1款之
    罪嫌云云。
二、按被告死亡者，應諭知不受理之判決，刑事訴訟法第303條
    第5款定明文。查，被告戊○○已於民國97年2月18日死亡，
    有個人基本資料查詢結果在卷可憑；揆諸前揭說明，自應為
    公訴不受理之判決。原審未及審酌，尚有未當；應由本院不
    經言詞辯論，逕將原判決關於被告戊○○部分撤銷，改為諭
    知公訴不受理。
據上論斷，應依刑事訴訟法第369條第1項前段、第364條、第303
條第5款，判決如主文。
中    華    民    國    97    年    7     月    9     日
                  刑事第十庭    審判長法  官 楊炳禎
                                      法  官 朱光仁
                                      法  官 陳博志
以上正本證明與原本無異。
如不服本判決，應於收受送達後十日內向本院提出上訴書狀，其
未敘述上訴之理由者並得於提起上訴後十日內向本院補提理由書
（均須按他造當事人之人數附繕本）。
                                      書記官 陳嘉文
中    華    民    國    97    年    7     月    10    日


司法院資訊處製作；財團法人民間司法改革基金會備份。
